【裁判字號】    95,訴,1478
【裁判日期】    951122
【裁判案由】    營利事業所得稅
【裁判全文】
臺北高等行政法院判決
                                     95年度訴字第01478號
                              .
原      告  全世界建設有限公司
代  表  人  甲○○
被      告  財政部臺灣省北區國稅局
代  表  人  凌忠嫄(局長)
訴訟代理人  丁○○
上列當事人間因營利事業所得稅事件，原告不服財政部中華民國
95年3 月7 日台財訴字第09513002120 號訴願決定，提起行政訴
訟。本院判決如下：
    主  文
訴願決定及原處分(含復查決定)均撤銷。
訴訟費用由被告負擔。
    事  實
一、事實概要：原告89年度營利事業所得稅結算申報，列報薪資
    支出新臺幣（下同）1,867,216 元，原經被告所屬中和稽徵
    所核定薪資支出1,659,632 元，嗣被告依據財政部臺北市國
    稅局（下稱台北市國稅局）通報，查獲原告虛報丙○○薪資
    421,404 元，並以其未提示相關帳簿憑證資料供核，認原告
    涉嫌虛報薪資支出421,404元，重行核定薪資支出1,238,228
    元，應補稅額105,348 元，並依所得稅法第110 條第1 項規
    定，按所漏稅額105,351 元處1 倍罰鍰105,300 元（計至百
    元止）。原告申請復查，未獲變更，提起訴願亦經決定駁回
    後，遂提起本件行政訴訟。
二、兩造聲明：
    (一)原告聲明：訴願決定、原處分均撤銷。
    (二)被告聲明：駁回原告之訴。
三、兩造之爭點：原告有無虛列丙○○之薪資費用？
    (一)原告主張之理由：
      1.本案因丙○○之檢舉，導致主管機關認定不同產生原告
        須約繳稅款及罰鍰，原告因不知丙○○之檢舉因何而來
        亦不知檢舉之內容為何於接獲裁定書後就所能取得之証
        物及証人出具之証明文件申請復查，主管機關說明已查
        核証物及証人出具之証明文件屬實，然因無法提出相關
        証明文件主管機關遂維持原裁定，但原告實際已付出該
        薪資款項，有薪資表丙○○親筆簽收可稽（復查機關並
        未查核丙○○是否收受該薪資款項）。
      2.本事件發生時被告並未於第一時間通知原告查核，並云
        公事無法送達其中時間相差2 年多，致原告無法於第一
        時間搜集相關証明文件及提出抗辯，但處罰之通知卻可
        送達，此點礙難信服，被告不無行政疏忽之責。
      3.原告雖為公司負責人但工地實務人員招募皆由當時總經
        理乙○○負責，其與丙○○之約定關係為何，本人並不
        清楚。丙○○對原告及公司或有誤會，原告實不瞭解。
        因此原告要求丙○○與乙○○及相關証人當庭對質說明
        本事件原由。
    (二)被告主張之理由：
      1.按「費用及損失，未經取得原始憑證，或經取得而記載
        事項不符者，不予認定。」為營利事業所得稅查核準則
        （下稱查核準則）第67條第1 項所明定。原告本年度列
        報薪資支出1,867,216 元，原查核定1,659,632 元，嗣
        經財政部臺北市國稅局查獲其虛報丙○○薪資421,404
        元，通報原查以其未提示相關帳簿憑證資料供核予以剔
        除，重行核定1,238,228 元，此有虛報薪（工）資檢舉
        書及綜合所得稅核定通知書等資料附卷可稽，核與前揭
        準則規定並無不合，請予維持。
      2.至原告主張本案發生應屬90年度，收到涉嫌虛報薪資補
        稅處罰已過2 年多，相關資料業已遺失，舉證困難，僅
        能提供原申請復查之證人及證物等語，查本件原告涉嫌
        虛報丙○○薪資支出421,404 元，有財政部臺北市國稅
        局所屬中正稽徵所92年3 月28日財北國稅中正綜所一字
        第0920003253號函及檢舉書附卷可稽，原告未能提示陳
        君出勤紀錄、支付薪資之資金流程及勞、健保加退紀錄
        等證明文件，證明確有聘僱丙○○，空言主張，所訴應
        認無理由，原核定並無不合，請予維持。
      3.又按「納稅義務人已依本法規定辦理結算申報，但對依
        本法規定應申報課稅之所得額有漏報或短報情事者，處
        以所漏稅額2 倍以下之罰鍰。」為所得稅法第110 條第
        1 項所明定。原告本年度營利事業所得稅結算申報，涉
        嫌虛報丙○○君薪資支出421,404 元，違章事證明確已
        如前述，被告按所漏稅額105,351元處1 倍罰鍰105,300
        元（計至百元止），經核並無違誤，請予維持。
    理  由
一、本件原告起訴時，被告之代表人為許虞哲，嗣於訴訟中變更
    為凌忠嫄，茲據新任代表人具狀聲明承受訴訟，經核無不合
    ，應予准許。
二、本件被告以原告89年度營利事業所得稅結算申報，經台北市
    國稅局通報，查獲原告虛報丙○○薪資421,404 元，且未提
    示相關帳簿憑證資料供核，因認原告涉嫌虛報薪資支出421,
    404 元，重行核定薪資支出1,238,228元，應補稅額105,348
    元，並依所得稅法第110 條第1 項規定按所漏稅額105,351
    元處1 倍罰鍰105,300 元（計至百元止）之事實，為兩造所
    不爭，並有被告前開核定通知書及罰鍰處分書附原處分卷可
    稽，堪信為真實。
三、原告起訴主張：其確有僱用丙○○在其陽光花園工地為臨時
    工而給付薪資，並已補具支付薪資（工）資表為證，且經證
    人即原告所聘負責前開工地之總經理乙○○到庭證明，被告
    僅憑丙○○之檢舉，即認定原告虛報丙○○之薪資而核定補
    稅及處以罰鍰，實難信服等語。故本件之爭執，厥在於原告
    是否有支付丙○○前開薪資費用之事實？
四、經查：
    (一)按所得稅法第24條第1 項規定：「營利事業所得之計算，
      以其本年度收入總額減除各項成本費用、損失及稅捐後之
      純益額為所得額。」又「薪資支出：1 、所稱薪資總額包
      括：薪金、俸給、工資、津貼、獎金、退休金、退職金、
      養老金、資遣費、按期定額給付之交通費及膳宿費，各種
      補助費及其他給與。…10、支付臨時工資應有簽名或蓋章
      之收據或名冊為憑。」亦為行為時查核準則第71條第1 款
      、第10款所明定。
    (二)被告依訴外人丙○○之檢舉，認原告89年度未僱用丙○○
      而虛報此部分薪資支出421,404 元，固非無見。惟查，原
      告主張89年間有招募丙○○在其投資興建之陽光花園工地
      擔任臨時工，而分別於同年4 、6 、10、11及12月支付薪
      資合計421,404 元等情，業據提出有「丙○○」簽名、蓋
      章之支付薪資（工）資表為憑，已符合上開查核準則第71
      條第10款規定，且經將上開薪資（工）資表上「丙○○」
      之署名與訴外人丙○○於其檢舉書上之親筆簽名互相比對
      結果，二者之筆順、運筆方式、書寫習慣等特徵均明顯一
      致，應足認係出於同一人之筆跡無訛，則訴外人丙○○上
      開檢舉內容之真實性，實有疑義？又本院依丙○○之住所
      及檢舉書所載電話號碼多次傳訊其到庭作證說明，其均以
      年邁而拒絕到庭應訊；復參諸丙○○所檢舉者，亦涉及其
      是否有前開薪資所得而須繳納綜合所得稅，而被告亦未查
      得丙○○當年度有其他薪資所得異常等情，益徵訴外人丙
      ○○之檢舉顯有瑕疵甚明，自難僅以其片面指訴，即認原
      告未僱用丙○○而有虛報此部分薪資支出之違章情事。
    (三)本院傳訊證人即原告所聘負責前開工地實務之乙○○到庭
      具結證稱：「當時我們是在永和的建築工地陽光花園的工
      程，原來我也認識丙○○，因為他是臨時工，我們是用貼
      紅紙條方式招募工人，當時員工除了丙○○外，還有七、
      八人，我們是以按日計酬的方式僱用丙○○，他依照我的
      指示來施作工程，我們會依他當天做的工作型態來給付報
      酬，如果是地下室工程的話，一天四、五千元，如果是樓
      上一樓至八樓的泥作工程大約是二千元左右，我們就按每
      日的施工項目及工作內容按月計算給付薪資，就由公司會
      計支付薪資，由他簽字。」「臨時工人領的工資是臨時工
      自己要繳稅，而不是我們公司繳稅，當初僱用的不只丙○
      ○一人，他支領薪資時，也要經過我及老闆匯簽，再送到
      會計那裡，再由他自己簽名領薪水。」等語（見本院卷第
      50頁），核與原告所述及上開支付薪資（工）資表所載情
      形相符。故綜合上開證據，原告主張其89年度有僱請丙○
      ○為工地臨時工而支付上開薪資421,404 元，應堪採信。
五、綜上所述，被告以原告虛報丙○○之薪資支出，所為補徵稅
    額105,348 元及按短漏稅額所處1 倍罰鍰105,300 元之處分
    ，尚嫌率斷，訴願決定予以維持，亦有未洽，原告執此指摘
    ，請求撤銷訴願決定及原處分，為有理由，應予准許。
據上論結，原告之訴為有理由，爰依行政訴訟法第98條第3 項前
段，判決如主文。
中    華    民    國    95    年    11    月   22     日
                        第二庭審判長法  官  徐瑞晃
                                    法  官  陳金圍
                                    法  官  蕭惠芳
上為正本係照原本作成。
如不服本判決，應於送達後20日內，向本院提出上訴狀並表明上
訴理由，如於本判決宣示後送達前提起上訴者，應於判決送達後
20日內補提上訴理由書（須按他造人數附繕本）。
中    華    民    國    95    年    11    月   22     日
                                    書記官  李淑貞


司法院資訊處製作；財團法人民間司法改革基金會備份。
